臺灣宜蘭地方法院刑事判決　　　　　　　　　　　　　九十一年度易字第一三六號
　　公　訴　人　臺灣宜蘭地方法院檢察署檢察官
　　被　　　告　丙○○
　　指定辯護人　本院公設辯護人甲○○
右列被告因違反家庭暴力防治法案件，經檢察官提起公訴（九十一年度偵字第七０七
號），本院判決如左：
    主  文
丙○○違反法院依家庭暴力防治法第十三條所為之禁止實施家庭暴力行為之民事通常
保護令裁定，處拘役伍拾日，如易科罰金以佰元折算壹日。
    事  實
一、丙○○持有中度智障之殘障手冊，為丁○○之養子，為戊○○之配偶（起訴書誤
    載為「賀春嬌」），三人具有家庭暴力防治法第三條第一款規定之家庭成員關係
    ，惟因丙○○曾於民國九十年七月十五日在宜蘭縣員山鄉○○路二十四之六號住
    處毆打戊○○、丁○○，而實施家庭暴力行為，經本院依家庭暴力防治法第十三
    條第二項第一、二、三款之規定，於九十年八月十四日以九十年度家護字第一六
    一號核發民事通常保護令，諭令丙○○不得對戊○○、丁○○實施身體或精神上
    不法侵害之行為，亦不得直接或間接對於戊○○、丙○○為通話、騷擾之聯絡行
    為，保護令有效期間為八個月，嗣該民事通常保護令之內容亦於九十年八月底（
    不詳時間）經宜蘭縣警察局宜蘭分局枕山派出所警員（現任職高雄市警察局三民
    一分局）乙○○告知丙○○無訛。詎丙○○於九十一年三月十一日下午一時許，
    在宜蘭縣員山鄉○○路四十號戊○○與丁○○之住處，因細故與戊○○發生爭執
    ，而直接實施通話及騷擾之行為，並與戊○○發生拉扯，致戊○○重心不穩跌倒
    後，受有頭皮及右頸瘀血之傷害（傷害部分未據告訴），並於丁○○上前制止時
    ，以腳踢及手推丁○○，對渠等二人實施身體上不法之侵害，違反前開本院民事
    通常保護令之規定，嗣於同日下午一時三十分許，在前揭住處，為據前來處理之
    員警當場查獲。
二、案經宜蘭縣警察局宜蘭分局報請臺灣宜蘭地方法院檢察署檢察官偵查起訴。
    理  由
一、右揭事實，業據被告丙○○於本院審理中供承不諱，並經被害人丁○○、戊○○
    指訴綦詳，且有行政院衛生署宜蘭醫院出具之診斷證明書一紙附卷可稽，而該診
    斷證明書係於同年三月十一日就診後，於翌日（即三月十二日，檢驗日期誤載為
    九十一年三月十一日上午十時四十分）始依據受傷當日之病歷及傷勢所開立，有
    該院九十一年七月九日宜醫字第三一四０號函一紙存卷可參，足證診斷證明書上
    記載之病情傷勢為被害人戊○○當日因與被告拉扯所受之傷害。又被告於九十年
    七月十五日在宜蘭縣員山鄉○○路二十四之六號住處毆打戊○○、丁○○，而實
    施家庭暴力行為，經本院依家庭暴力防治法第十三條第二項第一、二、三款之規
    定，於九十年八月十四日以九十年度家護字第一六一號核發民事通常保護令，諭
    令丙○○不得對戊○○、丁○○實施身體或精神上不法侵害之行為，亦不得直接
    或間接對於戊○○、丙○○為通話、騷擾之聯絡行為，亦經本院依職權調取本院
    民事庭九十年度家護字第一六一號卷宗核閱屬實。另證人即當時為被告住所地管
    區員警乙○○亦到庭結證稱：「被告去年八月向我們報到時，我們有告訴他有保
    護令一事，但是保護令核發之後，被告何時收受我不知道，我知道被告的太太有
    告訴我說，她有對她先生撤銷告訴，我當時告訴他說，如果收到保護令，不應與
    被告共同居住，後來被告就搬走了；我是在九十年十二月三十一日離開宜蘭，在
    九十一年一月一日到高雄報到，我曾經在被告要找他太太的時候，告訴他不得接
    近他太太，因為有保護令，我告訴他的時間，在九十一年一月一日前，所以他應
    該知道有保護令一事」等語（見本院九十一年七月十九日訊問筆錄），並據被告
    自承知悉有保護令之事（見本院九十一年八月六日訊問筆錄），顯見被告明知被
    害人已聲請核發保護令，且知悉保護令之內容，仍前往被害人住處，實施通話、
    騷擾之行為，並拉扯被害人戊○○，致被害人跌倒受傷，推擠其養父丙○○，其
    違反保護令之主觀意圖甚明。至證人及被告之母杜玉華雖本院調查時證稱：當天
    是丁○○、戊○○在爭吵，戊○○要走，丁○○不同意，所以叫被告把腳踏車牽
    走，並去換腳踏車的喇叭鎖，當天是戊○○打被告，不是被告打她，被告也沒有
    去拉戊○○的腳等語（見本院九十一年五月十三日訊問筆錄），然觀諸被告及被
    害人等之警訊筆錄並未提及證人杜玉華當時在場，而被告於本院審理中亦坦承確
    有拉扯等情觀之，被告確有對被害人戊○○、丁○○通話、騷擾之行為，並對渠
    等實施身體上不法之侵害，證人杜玉華既為被告之母，所言不無迴護，尚難信實
    。又丙○○雖患有中度智障，有中華民國殘障手冊一紙附卷可憑，然其於本院應
    訊對答時，舉止言行均與常人無異，並對案情內容說明甚詳，堪認其行為時之精
    神狀態應屬正常，尚未達於心神喪失或精神耗弱之情形。是本件事證明確，被告
    犯行洵堪認定。
二、查被告基於實施家庭暴力行為之犯意，對被害人戊○○、丁○○為身體上不法侵
    害行為，並有直接騷擾、通話之聯絡行為，違反本院依家庭暴力防治法第十三條
    第二項第一款、第二款所為禁止對戊○○、丁○○實施身體上不法侵害行為及直
    接騷擾、通話之聯絡行為之裁定，核其所為，係犯家庭暴力防治法第五十條第一
    款、第二款之違反保護令罪。爰審酌被告素行、犯罪動機、手段、目的、所生危
    害、犯罪後態度尚知悔悟等一切情狀，量處如主文所示之刑，並諭知易科罰金之
    折算標準，以示懲儆。
據上論斷，應依刑事訴訟法第二百九十九條第一項前段、家庭暴力防治法第五十條第
一款、第二款、刑法第十一條前段、第四十一條第一項前段，罰金罰鍰提高標準條例
第二條，判決如主文。
本案經檢察官張鳳清到庭執行職務。
中      華      民      國    九十一    年     八     月      二十      日
                                      臺灣宜蘭地方法院刑事第二庭
                                          審判長法  官  黃  永  勝
                                                法  官  鄭  貽  馨
                                                法  官  郭  顏  毓
右正本證明與原本無異。
如不服本判決，應於判決送達後十日內向本院提出上訴狀。（應附繕本）
                                                書記官  莊  淑  茹
中      華      民      國    九十一    年     八     月     二十二     日
附錄本案論罪科刑法條全文：
家庭暴力防治法第五十條：
違反法院依第十三條、第十五條所為之下列裁定者，為本法所稱之違反保護令罪，處
三年以下有期徒刑、拘役或科或併科新臺幣十萬元以下罰金：
一、禁止實施家庭暴力行為。
二、禁止直接或間接騷擾、接觸、通話或其他連絡行為。
三、命遷出住居所。
四、遠離住居所、工作場所、學校或其他特定場所。
五、命完成加害人處遇計畫：戒癮治療、精神治療、心理輔導或其他治療、輔導。
